臺灣臺中地方法院刑事判決　　　　　　　96年度交易字第79號
公　訴　人　臺灣臺中地方法院檢察署檢察官
受　刑　人　甲○○
　　　　　　　　　　(現於臺灣臺中監獄苗栗分監執行中)
上列被告因過失傷害案件，經檢察官提起公訴（95年度偵字第
21796號），被告於準備程序中就被訴事實為有罪之陳述，受命
法官於聽取當事人之意見後，由本院合議庭裁定以簡式審判程序
審理，判決如下：
    主    文
甲○○因過失傷害人，處拘役伍拾伍日，如易科罰金，以銀元參
佰元即新臺幣玖佰元折算壹日。
    犯罪事實
一、甲○○ (前於民國八十九年間因犯公共危險罪及過失致死罪
    ，經臺灣高雄地方法院判處有期徒刑四月及一年五月，應執
    行有期徒刑一年八月確定，復於九十年間，因違反槍砲彈藥
    刀械管制條例案件，經臺灣苗栗地方法院判處有期徒刑三月
    ，併科罰金新臺幣一萬元確定，上開所處有期徒刑部分接續
    執行，於九十一年八月九日假釋出監，於九十三年三月二十
    五日期滿未經撤銷視為執行完畢，於本案不構成累犯)於九
    十五年二月十八日十二時二十分許，駕駛車牌號碼為EP- 三
    二二九號之自用小客車，沿臺中縣大甲鎮○○路○段，由北
    往南方向行駛於外側車道，本應注意車前狀況，並隨時採取
    必要之安全措施，且應注意汽車在同一車道行駛時，除擬超
    越前車外，後車與前車之間應保持隨時可以煞停之距離，而
    依當時天候雨、日間自然光線、柏油路面濕潤、無缺陷、無
    障礙物，且視距良好等情狀，並無不能注意之情事，竟疏未
    注意及此，致其所駛自用小客車左前方自後撞擊前方同向車
    道乙○○所駕駛車牌號碼為七P-五九四九號之自用小貨車右
    後車尾，致乙○○所駛車子失控衝撞馬路中央分隔島而翻覆
    ，乙○○因而受有頭部外傷、雙腿擦傷等傷害。嗣甲○○於
    肇事後，亦經送至醫院救治，並在有偵查權限之人知悉犯罪
    人之前，主動向到醫院處理之員警陳明自己係肇事者，而自
    首並接受裁判。
二、案經乙○○訴由臺灣臺中地方法院檢察署檢察官偵查起訴。
    理     由
一、訊據被告甲○○對於上揭犯罪事實坦承不諱，核與證人即告
    訴人乙○○於警詢及偵查中；證人王俊傑、李國鳴於偵查中
    證述情節相符，並有道路交通事故現場圖、道路交通事故調
    查報告表 (一)、(二)、光田綜合醫院診斷證明書各一張及
    道路交通事故照片五張附卷可稽。按汽車在同一車道行駛時
    ，除擬超越前車外，後車與前車之間應保持隨時可以煞停之
    距離，且汽車行駛時，駕駛人應注意車前狀況及兩車併行之
    間隔，並隨時採取必要之安全措施，道路交通安全規則第九
    十四條第一項、第三項分別定有明文。查，被告駕駛自用小
    客車自後追撞同車道前方同向由乙○○所駕駛車牌號碼為七
    P-五九四九號之自用小貨車右後車尾，致乙○○所駛車輛失
    控衝撞馬路中央分隔島而翻覆，乙○○因而受有頭部外傷、
    雙腿擦傷之傷害，業如前述，則被告確有上開過失，且被告
    之過失行為與告訴人所受之前揭傷害間，具有相當因果關係
    甚明。綜上所述，本案事證明確，被告犯行堪予認定。
二、查，被告行為後，刑法第二條、第四十一條，均於九十四年
    二月二日修正公布，並自九十五年七月一日起施行，且為新
    舊法比較時應就罪刑有關之共犯、未遂犯、想像競合犯、牽
    連犯、連續犯、結合犯，以及累犯加重、自首減輕暨其他法
    定加減原因（如身分加減）與加減例等一切情形，綜其全部
    罪刑之結果而為比較 (最高法院九十五年五月二十三日決議
    意旨參照)。又刑法條文雖經修正，但若僅屬單純之文字修
    飾，或將實務見解或法理明文化，而不涉及刑罰之輕重、構
    成要件之變更，或其他有利、不利於行為人之情形者，即無
    庸依刑法第二條第一項之規定比較新舊法，而應依一般法律
    適用原則，適用「裁判時法」處斷（最高法院九十五年十一
    月十七日第二十一次刑事庭會議決議意旨參照）。查：
(一)修正後刑法第二條第一項規定，已將新舊法律適用之「從新
    從輕」原則，改採「從舊從輕」原則，而此規定僅係規範行
    為後法律變更所生新舊法律比較適用之準據法，並非實體刑
    罰法律，自不生行為後法律變更之比較適用之問題，應逕行
    適用新法第二條第一項之規定，為「從舊從輕」之比較。
(二)又被告行為後，刑法第三十三條第五款亦於九十四年二月二
    日修正公布，並自九十五年七月一日起施行；修正後刑法第
    三十三條第五款規定「罰金：新臺幣一千元以上，以百元計
    算之」，與修正前刑法第三十三條第五款規定「罰金：一元
    以上」不同。比較新舊法結果，以舊法較有利於被告。
(三)九十四年二月二日修正公布，九十五年七月一日起施行之刑
    法第四十七條第一項規定「受徒刑之執行完畢，或一部之執
    行而赦免後，五年以內故意再犯有期徒刑以上之罪者，為累
    犯，加重本刑至二分之一。」，與修正前刑法第四十七條規
    定「受有期徒刑之執行完畢，或受無期徒刑或有期徒刑一部
    之執行而赦免後，五年以內再犯有期徒刑以上之罪者，為累
    犯，加重本刑至二分之一。」比較結果，以修正後之規定有
    利於被告 (查，被告於八十九年間因犯公共危險罪及過失致
    死罪，經臺灣高雄地方法院判處有期徒刑四月及一年五月，
    應執行有期徒刑一年八月確定，復於九十年間，因違反槍砲
    彈藥刀械管制條例案件，經臺灣苗栗地方法院判處有期徒刑
    三月，併科罰金新臺幣一萬元確定，上開所處有期徒刑部分
    接續執行，於九十一年八月九日假釋出監，於九十三年三月
    二十五日期滿未經撤銷視為執行完畢，有臺灣高等法院被告
    前案紀錄表在卷足憑，依修正前之規定構成累犯，依修正後
    之規定則不構成累犯)。
(三)再被告肇事後，於有偵查權之機關或公務員發覺犯罪前，向
    處理之員警承認其為肇事者，符合自首規定 (詳後述)，且
    關於被告自首之問題，修正前刑法第六十二條規定「對於未
    發覺之罪自首而受裁判者，減輕其刑。但有特別規定者，依
    其規定」，修正後刑法第六十二條則規定「對於未發覺之罪
    自首而受裁判者，得減輕其刑。但有特別規定者，依其規定
    」，此項變動影響行為人之刑罰法律效果，自屬刑法第二條
    第一項之「法律變更」。本件被告自首之時間為新修正刑法
    生效前，自應為新舊法比較，經比較新舊法結果，因修正前
    舊法規定為「必減」其刑，自較有利於被告。
(四)本件就法定刑為罰金刑部分，本院並未判處被告罰金刑；就
    自首部分，本院認縱依新法亦予以減輕其刑 (詳後述)，以
    上縱適用舊法，寶際上亦未較有利於被告，而就累犯部分，
    如適用舊法則顯較不利於被告，本院因認經比較結果，本件
    應適用新修正之刑法第三十三條第五款、第四十七條第一項
    、第六十二條前段之規定，不論以累犯，並依自首規定減輕
    其刑。
(五)至關於刑法第二百八十四條第一項前段法定刑為罰金之「提
    高標準」之新舊法適用問題，因被告行為後，刑法施行法第
    一條之一於九十五年六月十四日修正公布增訂。修正增訂之
    刑法施行法第一條之一規定：「中華民國九十四年一月七日
    刑法修正施行後（按指九十五年七月一日），刑法分則編所
    定罰金之貨幣單位為新臺幣。九十四年一月七日刑法修正時
    ，刑法分則編未修正之條文定有罰金者，自九十四年一月七
    日刑法修正施行後，就其所定數額提高為三十倍。但七十二
    年六月二十六日到九十四年一月七日新增或修正之條文，就
    其所定數額提高為三倍」。且刑法施行法第一條之一之立法
    理由謂「刑法二十四年施行後，為解決國民所得經濟水準已
    大幅提昇問題，有關罰金罰鍰倍數之調整及銀元與新臺幣之
    折算標準，訂有罰金罰鍰提高標準條例及現行法規所定貨幣
    單位折算新臺幣條例，除罰金以一銀元折算三元新臺幣外，
    並將七十二年六月二十六日以前修正之刑法部分條文罰金數
    額提高為十倍，其後修正者則不再提高倍數，亦即刑法分則
    各罪罰金數額視為前開情形分別提高三十倍或三倍，考量新
    修正刑法施行後，不再適用現行法規所定貨幣單位折算新臺
    幣條例，為使罰金數額趨於一致，避免衍生新舊法比較適用
    問題，以緩和實務適用法律之衝擊，爰於不變動罰金數額之
    前提下，規定第二項如上」。查，本件被告所犯刑法第二百
    八十四條第一項前段過失傷害罪之法定刑有罰金刑（銀元五
    百元以下），且為刑法分則編未修正之條文而定有罰金刑者
    ；於刑法施行法第一條之一修正增訂前，其貨幣單位為銀元
    ，罰金刑之提高標準應適用罰金罰鍰提高標準條例第一條之
    規定「依法律應處罰金、罰鍰者，就其原定數額得提高為二
    倍至十倍。」而再依現行法規所定貨幣單位折算新臺幣條例
    第二條規定「現行法規所定金額之貨幣單位為圓、銀元或元
    者，以新臺幣元之三倍折算之。」如換算為新臺幣，則刑法
    第二百八十四條第一項前段之罪法定刑罰金刑部分，應為罰
    金新臺幣一萬五千元以下。如適用刑法施行法第一條之一規
    定提高三十倍，亦為新臺幣一萬五千元以下。比較新舊法適
    用之結果，其關於法定刑為罰金部分之提高標準，新舊法均
    無不利之情形，是其關於法定刑為罰金部分之提高標準，「
    新舊法均無不利之情形」，依照前揭說明，本案關於刑法第
    二百八十四條第一項前段之法定刑罰金提高標準部分，自應
    適用裁判時之法律即刑法施行法第一條之一（最高法院九十
    六年度臺上字第八二七號、一一三六號判決意旨參照）。
(六)且按：九十五年七月一日修正公布施行之刑法第二條第一項
    規定，行為後法律有變更者，適用行為時之法律。但行為後
    之法律有利於行為人者，適用最有利於行為人之法律，係採
    從舊從輕之原則。而所謂「法律有變更」，係指足以影響行
    為之可罰性範圍及其法律效果之法律修正而言，易科罰金之
    折算標準、易服勞役之折算標準及期限涉及裁量權之行使，
    係屬科刑規範事項，其折算標準於裁判時並應於主文內諭知
    ，與一般純屬執行之程序有別，是如新舊法對易科罰金之折
    算標準、易服勞役之折算標準及期限各有不同時，自應依上
    開規定，比較適用最有利於行為人之法律。而比較時應就罪
    刑有關之共犯、未遂犯、連續犯、牽連犯、結合犯、以及累
    犯加重、自首減輕、暨其他法定加減原因、與加減例等一切
    情形，綜其全部之結果，而為比較，再適用有利於行為人之
    法律處斷，且應就罪刑有關之一切情形，比較其全部之結果
    ，而為整個之適用，不能割裂而分別適用有利益之條文，最
    高法院二十四年上字第四六三四號、二十七年上字第二六一
    五號判例固足參照，但此之所謂不能割裂適用，係指與罪刑
    有關之本刑而言，不包括易刑處分，事關刑罰執行之易刑處
    分仍應分別適用最有利於行為人之法律。易言之，倘所處之
    主刑同時有徒刑、拘役易科罰金、罰金易服勞役之情形時，
    關於易科罰金、易服勞役部分應分別為新舊法有利不利之比
    較，依刑法第二條第一項從舊從輕原則定其易刑之折算標準
    (最高法院刑事九十六年度臺非字第五八號判決意旨參照)。
    查，被告行為後，罰金罰鍰提高標準條例第二條業已刪除，
    而刑法第四十一條第一項前段關於易科罰金之折算標準已由
    舊法之銀元一百元、二百元、三百元修正為新臺幣（下同）
    一千元、二千元、三千元，因屬科刑規範事項之變更，其折
    算標準為裁判時所應諭知，自有就新舊法規定比較之必要，
    經比較新舊法結果，以被告行為時之舊法較為有利於被告，
    是依修正後刑法第二條第一項前段之規定，本件應適用被告
    行為時之舊法即依修正前刑法第四十一條第一項前段、修正
    前罰金罰鍰提高標準條例第二條、現行法規所定貨幣單位折
    算新臺幣條例第二條之規定，諭知以銀元三百元即新臺幣九
    百元折算一日為易科罰金之折算標準。
三、核被告甲○○所為，係犯刑法第二百八十四條第一項前段之
    過失傷害罪。查，被告於肇事後，於有偵查權限之人知悉犯
    罪人之前，主動向至醫院處理之員警陳明自己係肇事者及陳
    述肇事經過，有臺中縣警察局道路交通事故肇事人自首情形
    紀錄表一份在卷可按 (見警卷第十四頁)，核為對於未發覺
    之罪自首而接受裁判，爰依修正後刑法第六十二條前段之規
    定減輕其刑。爰審酌被告前已有駕車肇事之過失致死罪前科
    ，有臺灣高等法院被告前案紀錄表及該案刑事確定判決在卷
    可稽；被告對本案車禍發生之過失程度、告訴人所受上揭傷
    害程度尚非甚重、被告犯罪後坦承犯行，惟迄未賠償告訴人
    所受損害，尚未與告訴人達成和解之態度等一切情狀，量處
    如主文所示之刑，並諭知易科罰金之折算標準。
據上論斷，應依刑事訴訟法第二百七十三條之一第一項、第二百
九十九條第一項前段，刑法第二條第一項、第二百八十四條第一
項前段、第六十二條前段、修正前刑法第四十一條第一項前段，
刑法施行法第一條之一，修正前罰金罰鍰提高標準條例第二條，
現行法規所定貨幣單位折算新臺幣條例第二條，判決如主文。
中　　華　　民　　國　　96　　年　　4 　　月　　24　　日
　　　　　　　　交通法庭法  官 江 奇 峰
上正本證明與原本無異。
如不服本判決，應於送達後十日內向本院提出上訴狀（須附繕本
），上訴於臺灣高等法院臺中分院。
                        書記官  江慧貞
中　　華　　民　　國　　96　　年　　4 　　月　　24　　日
附錄論罪科刑法條
刑法第二百八十四條第一項
因過失傷害人者，處六月以下有期徒刑、拘役或五百元以下罰金
，致重傷者，處一年以下有期徒刑、拘役或五百元以下罰金。
